臺灣高雄地方法院民事裁定　　　　　　 100年度事聲字第56號
異　議　人　匯誠第一資產管理股份有限公司
法定代理人　王裕南
相　對　人　嚴憲堂
上列異議人與相對人間消費者債務清理事件，異議人對於民國10
0 年1 月24日本院司法事務官98年度司執消債更字第1008號裁定
提出異議，本院裁定如下：
    主  文
異議駁回。
    理  由
一、異議意旨略以：異議人前於民國99年1 月15日受讓台灣大哥
    大股份有限公司對於相對人之電信費債權，因異議人並非金
    融機構，債權未列於聯合徵信資料中，更生程序中僅依消費
    者債務清理條例（下稱本條例）第14條第1 項規定於網路、
    法院公佈欄為公告，異議人未像金融機構可受法院通知而即
    時陳報債權，顯非公平，本件實應比照民法第1157條及民事
    訴訟法第539 條、第542 條、第543 條等規定，由債務人登
    報公示催告債權人陳報權利，方屬合理。又相對人於聲請更
    生時，明知電信費之債務卻惡意隱瞞，未盡翔實陳報之義務
    ，依本條例第76條第1 項規定，法院得依債權人之聲請撤銷
    更生。爰依法對於本院認可更生方案之裁定聲明異議，請求
    廢棄原裁定並將異議人之債權新臺幣11,307元列入債權表等
    語。
二、按法院裁定開始更生程序後，應即將下列事項公告之：……
    （三）申報、補報債權之期間及債權人應於期間內向監督人
    申報債權；未選任監督人者，應向法院為之；其有證明文件
    者，並應提出之。又本條例所定之公告，應揭示於法院公告
    處、資訊網路及其他適當處所；法院認為必要時，並得命登
    載於公報或新聞紙，或用其他方法公告之。本條例第47條第
    1 項第3 款、第14條第1 項分別定有明文。次按債權人應於
    法院所定申報債權之期間內申報債權之種類、數額或其順位
    ，其有證明文件者，並應提出之；債權人因非可歸責於己之
    事由，致未於前項所定期間申報債權者，得於其事由消滅後
    10日內補報之，但不得逾法院所定補報債權之期限，本條例
    第33條第1 項、第2 項亦有明定。其中第33條立法理由第2
    點略謂：「……法院所定補報債權期限屆滿後，如許債權人
    再為補報，即有礙程序之進行及安定，為利程序之迅速進行
    ，明定債權人非可歸責於己之事由消滅時，如已逾法院所定
    補報債權期限，債權人即不得再為補報，爰設但書予以除外
    。至債權人因此未為申報，屬不可歸責於己之事由，得依其
    債權為更生債權或清算債權，分別依第73條但書、第138 條
    第5 款規定主張權利，乃屬當然」等語。復按債務人依更生
    條件全部履行完畢者，除本條例別有規定外，已申報之債權
    未受清償部分及未申報之債權，均視為消滅；但其未申報係
    因不可歸責於債權人之事由者，債務人仍應依更生條件負履
    行之責，同條例第73條規定綦詳。申言之，更生程序除經債
    務人列載於債權人清冊之債權外，如債權人因故未申報債權
    者，僅得進行補申報，但補報期間不得逾法院所定補報債權
    之期限，若已逾補報債權期間，不論逾期原因為何，均不得
    再行申報，僅於其未申報具有不可歸責之事由時，由債務人
    依更生條件負履行之責，此乃本條例為求衡平更生程序之迅
    速進行及債權人之利益所為之規定。此外，本條例第76條第
    1 項規定，自法院認可更生方案之翌日起1 年內，發見債務
    人有虛報債務、隱匿財產，或對於債權人中之一人或數人允
    許額外利益之情事者，法院得依債權人之聲請裁定撤銷更生
    ，並應同時裁定開始清算程序。所謂虛報債務，係指債務人
    本無某一債務，而故意列報有該債務，以圖損害合法之債權
    人而言，至債權人之債權如屬真實，僅債務人未將其列入債
    權人清冊者，尚非債務人虛報債權之問題（最高法院70年度
    台抗字第513 號裁判意旨可資參照）。
三、經查：本件相對人經本院以98年度消債更字第1050號裁定自
    98年12月3 日下午4 時起開始更生程序，並命司法事務官進
    行更生程序，承辦之司法事務官乃依法公告債權人應於98年
    12月23日前向本院申報債權，有補報債權必要者，應於99年
    1 月12日向本院補報，而異議人均未陳報債權，相對人亦未
    將其列入債權人清冊，嗣後承辦之司法事務官以相對人所提
    更生方案之條件公允，不經債權人會議可決，即於100 年1
    月24日以98年度司執消債更字第1008號裁定逕行認可相對人
    所提更生方案，更生方案中亦未列入異議人之債權等情節，
    業經本院核閱案卷無訛。異議人既未於補報期間屆滿前陳報
    債權，揆諸前開說明，不論逾期之原因為何，均不得再行申
    報，更無從進而對於更生方案聲明異議。又縱使相對人未將
    本件之電信費債權列入債權人清冊，尚非債務人虛報債權之
    問題，是異議人亦無從依本條例第76條第1 項規定聲請法院
    裁定撤銷更生。本件異議人對於司法事務官逕予認可相對人
    所提更生方案聲明異議，尚非有理，應予駁回。
四、依消費者債務清理條例第15條、民事訴訟法第240 條之4 第
    3 項後段，裁定如主文。
中    華    民    國    100   年    3     月    28    日
                        民事第一庭  法  官  譚德周
以上正本係照原本作成。
如對本裁定抗告須於裁定送達後10日內向本院提出抗告狀，並繳
納裁判費新台幣1,000元。
中    華    民    國   100    年    3     月    28    日
                                    書記官  鄭永媚